臺灣高等法院民事判決 
110年度上字第441號
上　訴　人　陳伊婷　　
          　林宗慶　　
          　游莉琪　　
          　簡薇庭　　
          　楊澤邦　　
共      同
訴訟代理人　許啟龍律師
          　許淑玲律師
          　張雅蘋律師
被  上訴人　盛亞建設股份有限公司
　　　　　　　　　　　
　　　　　　　　　　　　
法定代理人　鍾堯明　　
被  上訴人　張清全　　
共      同
訴訟代理人　林坤賢律師
複  代理人　王怡潔律師
上列當事人間請求損害賠償等事件，上訴人對於中華民國110年1
月29日臺灣新竹地方法院105年度重訴字第160號第一審判決提起
上訴，本院於111年8月23日言詞辯論終結，判決如下：
    主      文
原判決駁回上訴人後開第二、三、四項之訴部分，暨訴訟費用之
裁判（除確定部分外），均廢棄。
被上訴人盛亞建設股份有限公司應給付上訴人陳伊婷新臺幣叁萬
捌仟伍佰叁拾叁元，被上訴人張清全應給付上訴人陳伊婷新臺幣
伍萬貳仟玖佰玖拾叁元，及均自民國一０五年八月十六日起至清
償日止，按年息百分之五計算之利息。
被上訴人盛亞建設股份有限公司應給付上訴人林宗慶、游莉琪新
臺幣叁萬捌仟伍佰叁拾叁元，被上訴人張清全應給付上訴人林宗
慶、游莉琪新臺幣伍萬貳仟玖佰玖拾叁元，及均自民國一０五年
八月十六日起至清償日止，按年息百分之五計算之利息。
被上訴人盛亞建設股份有限公司應給付上訴人簡薇庭、楊澤邦新
臺幣叁萬玖仟貳佰零叁元，被上訴人張清全應給付上訴人簡薇庭
、楊澤邦新臺幣伍萬叁仟玖佰壹拾柒元，及均自民國一０五年八
月十六日起至清償日止，按年息百分之五計算之利息。
其餘上訴駁回。
第一、二審訴訟費用（除確定部分外），由被上訴人負擔十分之
八，餘由上訴人負擔。
    事實及理由
一、上訴人主張：被上訴人盛亞建設股份有限公司（下稱盛亞公
    司）在被上訴人張清全所有坐落新竹市○○段0000地號土地（
    下稱系爭土地）上興建「○○○○○○」建案（下稱系爭建案）。
    上訴人陳伊婷於民國104年7月4日與盛亞公司、張清全分別
    簽立房屋預定買賣契約書、土地預定買賣契約書，購買系爭
    建案門牌號碼新竹市○○路0號4樓之1房屋與基地持分；上訴
    人林宗慶、游莉琪於104年6月21日分別與盛亞公司、張清全
    簽立簽立同類型房地買賣契約書，購買系爭建案門牌號碼新
    竹市○○路0號12樓之1房屋與基地持分；上訴人簡薇庭、楊澤
    邦於104年6月17日簽立同類型房地買賣契約書
　　，購買系爭建案門牌號碼新竹市○○路0號4樓之2房屋與基地
    持分。但是，系爭建案地下室1樓天花板經設置長、寬、高
    均逾2公尺之溝渠1條（下稱系爭溝渠），一般購屋者無從知
    悉此係周遭土地排水之設施，被上訴人復未告知此情，自屬
    瑕疵。伊所購買房地因系爭溝渠造成價值減損（即附表1所
    示請求金額），得請求減少上開價金並返還該部分不當得利
    ，或主張相同金額之不完全給付損害賠償。爰依民法第354
    條、第359條、第179條、第227條第1項（關於給付不能）之
    規定，訴請如附表1所示等語。
二、被上訴人則以：系爭建案使用執照於104年1月30日核發，此
    後上訴人始購買前開成屋，當時已可得知地下室1樓天花板
    設置系爭溝渠，故無從主張買賣標的物有瑕疵。再者，系爭
    溝渠是新竹市政府所核准排水設施，地下1樓高度也自330公
    分增為555公分，停車功能未受影響，且通風效果增加，故
    房地價值並未減損等語，資為抗辯。
三、原審駁回上訴人前開請求。上訴人提起上訴並聲明：原判決
    駁回上訴人關於附表1之訴部分廢棄，被上訴人應分別給付
    上訴人如附表1所示本息。被上訴人答辯聲明：上訴駁回。
    （原審共同原告林珈汶等28人所為請求，業因和解而確定）
四、兩造不爭執事項：
  ㈠盛亞公司在張清全所有系爭土地上興建系爭建案，業於104年
    1月30日取得使用執照。（見原審卷㈥第124頁土地謄本、卷㈢
    第400頁使用執照）
　㈡陳伊婷於104年7月4日與盛亞公司、張清全簽立房屋預定買賣
    契約書、土地預定買賣契約書，林宗慶、游莉琪於104年6月
    21日簽約，簡薇庭、楊澤邦於104年6月17日簽約。陳伊婷遂
    登記取得系爭建案門牌號碼新竹市○○路0號4樓之1房屋與基
    地持分，林宗慶、游莉琪登記取得系爭建案門牌號碼新竹市
    ○○路0號12樓之1房屋與基地持分，簡薇庭、楊澤邦登記取得
    系爭建案門牌號碼新竹市○○路0號4樓之2房屋與基地持分。
    （見原審卷㈠第57-71頁契約書與不動產謄本、第197-221頁
    契約書與不動產謄本、第247-271頁契約書與不動產謄本）
　㈢系爭建案地下室1樓於建造執照所規畫高度為330公分，嗣變
    更設計為555公分（見原審卷㈨第41-43頁建築圖說）。於104
    年1月30日使用執照核發時，地下室1樓天花板已存在系爭溝
    渠。（見原審卷㈧第7、37、39、264頁相片）
五、上訴人主張被上訴人應負瑕疵擔保與不完全給付責任，應給
    付附表1所示金錢（見本院卷第425-427頁）。為被上訴人所
    否認。經查：
　㈠按「物之出賣人對於買受人，應擔保其物依第373條之規定危
    險移轉於買受人時無滅失或減少其價值之瑕疵，亦無滅失或
    減少其通常效用或契約預定效用之瑕疵。但減少之程度，無
    關重要者，不得視為瑕疵。出賣人並應擔保其物於危險移轉
    時，具有其所保證之品質」、「買賣因物有瑕疵，而出賣人
    依前五條之規定，應負擔保之責者，買受人得解除其契約或
    請求減少其價金。但依情形，解除契約顯失公平者，買受人
    僅得請求減少價金」、「無法律上之原因而受利益，致他人
    受損害者，應返還其利益。雖有法律上之原因，而其後已不
    存在者，亦同」，民法第354、359、179條定有明文。
　㈡經查，被上訴人主張盛亞公司按圖施工後，因當地民眾抗議
　　，新竹市政府分別於101年8月28日及同年月30日發函要求其
    施作排水設施，盛亞公司遂擬定排水設施變更計畫，並經新
    竹市政府於101年12月13日同意變更（見原審卷㈣第15-17頁
    公函）。系爭建案地下室1樓申請建造執照所規畫高度為330
    公分，後因裝設系爭溝渠而變更設計為555公分（見不爭執
    事項㈢），可知位於地下室1樓天花板之系爭溝渠，純係提供
    鄰地排水之用，與社區排水無關，本非社區必要設施。再者
    ，原審囑託誠立不動產估價師聯合事務所評估系爭溝渠所造
    成系爭建案價值減損，該事務所於107年12月25日製做HA-10
    7072001號與108年1月4日製做HA-107072002號估價報告（下
    合稱系爭估價報告，見原審卷㈧第2-232、233-471頁），載
    明地下室1樓西北側天花板與外牆之間，設有一處長度約40-
    45公尺、寬度約2-3公尺之灌溉排水溝渠管線（見原審卷㈧第
    40頁），並有相片數幀在卷可稽（見同卷第7、37、39、264
    頁）；可知位於地下室1樓天花板之系爭溝渠體積龐大。雖
    然盛亞公司已將地下室1樓高度增加225公分（見不爭執事項
    ㈢），停車功能不致造成影響；但是，在客觀上，系爭溝渠
    日後仍有維修之需求，並增加社區改建之困難程度，堪認社
    區房地價值受其影響。其次，系爭溝渠外觀以水泥包覆，且
    現場並無相關告示，一般承購戶（不論是否在使用執照核發
    後所購買）無法得知其並非社區公共設施；衡諸常情，被上
    訴人對於承購戶均應提供系爭溝渠相關資訊，始符合出賣人
    告知義務。則其空言上訴人係買受成屋，可得知系爭溝渠存
    在，且地下室1樓天花板高度增加，停車功能未受影響，且
    通風效果更佳，並無瑕疵云云（見本院卷第409-413頁），
    尚無可採。
　㈢依系爭估價報告，系爭溝渠確已造成建物及土地價值貶損，
    於105年8月8日基準日之貶損金額分別為222萬1999元、305
    萬6530元，合計為527萬8529元（見原審卷㈧第4至12、76-77
    頁估價報告、卷㈩第73至75頁誠立不動產估價師聯合事務所1
    09年12月28日誠桃1091288-1號公函）。再依上開資料，系
    爭建案總坪數為2,584.01坪，且各樓層減損程度相同，是以
    系爭建案每坪受有2,043元價值貶損〔計算式：5,278,529÷2,
    584.01＝2,043元，元以下四捨五入〕。嗣上訴人發現前述瑕
    疵，遂通知被上訴人減少價金，自得依前開規定請求被上訴
    人返還該部分價金。以附表2第1欄陳伊婷為例，計算結果如
    下（林宗慶、游莉琪與陳伊婷房地面積相同，計算結果相同
    。簡薇庭、楊澤邦房地面積略高，微調如附表2第3欄）：
　　⑴其建物面積扣除車位面積後，即如附表2「建物面積」欄所
      示之面積〔計算式：專屬建物面積＋共用部分面積－［車位面
      積×車位數2］×單位換算為坪。亦即（82.94＋14.83＋1.85）
      ＋［5,476.96×21,072÷999,999＋603.07×2,880÷100,000］－［
      （5,476.96×7,696÷999,999）×2］×0.3025＝44.80〕，有上
      開不動產謄本可參。（見不爭執事項㈡）
　　⑵二者相乘後，即如附表2「總減損數額」A欄所示之金額〔
　　　計算式：2,043元×「建物面積」＝「總減損數額」A欄。亦
      即2,043元×44.80坪＝91,526元，元以下四捨五入〕。
　　⑶建物及土地減損占比各為42.10%、57.90%，分別得出：①如
      附表2「建物減損數額」B欄所示之金額〔計算式：「總減
      損數額」×建物減損占比42.10%＝「建物減損數額」；亦即
      91,526元×42.10%＝38,533元〕，②如附表2「土地減損數額
      」所示之金額〔計算式：「總減損數額」A欄－「建物減損
      數額」B欄＝「土地減損數額」C欄；亦即：91,526元－38,5
      33元＝52,993元〕。
　　⑷是以上訴人分別得請求盛亞公司、張清全返還附表2編號B
      、C欄位所示金額；逾此所為請求，則非可取。
  ㈣又系爭溝渠於上訴人購買系爭建案時已存在，則上訴人主張
    被上訴人構成瑕疵給付，依據民法第227條第1項（關於給付
    不能）所為請求，損害金額仍然為附表2所示；逾此數額尚
    屬無據。
六、綜上所述，上訴人依據民法第354條、第359條、第179條、
    第227條第1項（關於給付不能）之規定，訴請：「㈠盛亞公
    司應給付陳伊婷3萬8533元，張清全應給付上訴人陳伊婷5萬
    2993元；及均自起訴狀繕本送達之翌日（即105年8月16日）
    起至清償日止，按年息5%計算之利息。㈡盛亞公司應給付林
    宗慶、游莉琪3萬8533元，張清全應給付林宗慶、游莉琪5萬
    2993元；及均自起訴狀繕本送達之翌日（即105年8月16日）
    起至清償日止，按年息5%計算之利息。㈢盛亞公司應給付簡
    薇庭、楊澤邦3萬9203元，張清全應給付上訴人簡薇庭、楊
    澤邦5萬3917元；及均自起訴狀繕本送達之翌日（即105年8
    月16日）起至清償日止，按年息5%計算之利息」；為有理由
    ，應予准許。逾此範圍之請求，為無理由，應予駁回。原審
    就前揭應准許部分為上訴人敗訴之判決，尚有未洽，上訴意
    旨指摘原判決此部分不當，求予廢棄改判，為有理由，應由
    本院廢棄改判如主文第2至4項所示。至於上訴人其餘請求不
    應准許部分，原審為上訴人敗訴之判決，核無不合（本判決
    不得上訴第三審，無假執行之必要，原審駁回上訴人此部分
    假執行之聲請，理由雖有不同，但結論則無二致，原判決此
    部分仍應予維持），上訴意旨就此部分求予廢棄改判，為無
    理由，應予駁回。
七、本件事證已臻明確，兩造其餘攻擊、防禦方法及證據，經斟
    酌後，認均不足以影響本判決結果，自無逐一詳予論述之必
    要，併予敘明。（上訴人並非主張系爭溝渠漏水之瑕疵，見
    本院卷第437頁）
八、據上論結，本件上訴為一部有理由，一部無理由，依民事訴
    訟法第450條、第449條第1、2項、第79條前段、第85條第1
    項前段，判決如主文。
中　　華　　民　　國　　111 　年　　9 　　月　　6 　　日
                  民事第十一庭  
                        審判長法  官  李慈惠
                              法  官  謝永昌
                              法  官  吳燁山
　　　　　　　　　　　　　
附表1：（上訴人請求內容，見本院卷第421頁、原審卷㈩第103
    頁附表5）
  ㈠盛亞公司應給付陳伊婷49,456元，張清全應給付上訴人陳伊
    婷68,016元；及均自起訴狀繕本送達之翌日起至清償日止，
    按年息5%計算之利息。
　㈡盛亞公司應給付林宗慶、游莉琪49,456元，張清全應給付林
    宗慶、游莉琪68,016元；及均自起訴狀繕本送達之翌日起至
    清償日止，按年息5%計算之利息。
　㈢盛亞公司應給付簡薇庭、楊澤邦50,135元，張清全應給付上
    訴人簡薇庭、楊澤邦68,951元；及均自起訴狀繕本送達之翌
    日起至清償日止，按年息5%計算之利息。　
附表2：上訴人房地減損金額（參見原判決附表二編號2、11之計
    算結果）
編號 上訴人 建物面積      (坪)   每坪減損   建物減損率   土地減損數額      C       2,043     42.10%     房地總減損數額      A 建物減損數額      B   1 陳伊婷 44.80  91,526  38,533  52,993   2 林宗慶 44.80  91,526 38,533  52,993   游莉琪      3 簡薇庭 45.58  93,120 39,203 53,917  楊澤邦                    註：A=B+C      
正本係照原本作成。
不得上訴。
中　　華　　民　　國　　111 　年　　9 　　月　　7 　　日
　　　　　　　　　　　　　    書記官  莊雅萍